【裁判字號】    95,上易,13
【裁判日期】    950222
【裁判案由】    公共危險
【裁判全文】
臺灣高等法院高雄分院刑事判決          95年度上易字第13號
上  訴  人  臺灣屏東地方法院檢察署檢察官
被      告  甲○○
上列上訴人因被告公共危險案件，不服臺灣屏東地方法院94年度
訴字第478 號中華民國94年11月3 日第一審判決（起訴案號：臺
灣屏東地方法院檢察署93年度偵字第4992號），提起上訴，本院
判決如下：
    主  文
上訴駁回。
    事實及理由
一、本案經本院審理結果，認第一審判決認事用法及量刑均無不
    當，應予維持，並引用第一審判決書記載之事實、證據及理
    由（如附件）。
二、檢察官上訴意旨略謂：上訴人即被告（下稱被告）甲○○素
    行不佳，何以與另一無前科之被告王世媛處以相同之刑度？
    又被告犯後否認犯行，態度不佳，迄今尚未與被害人達成和
    解，且被告另因本件失火案件獲得被害人保險公司之賠償，
    竟因犯罪而得利，是原審僅量處被告拘役40日，顯屬過輕等
    語。按法官於有罪判決中，究應如何量處罪刑，為實體法賦
    予審理法官裁量之刑罰權事項，法官行使此項裁量權，自得
    依據個案情節，參諸刑法第57條所定各款犯罪情狀之規定，
    於該法定刑度範圍內，基於合義務性之裁量，量處被告罪刑
    。本院以為，量刑之裁量權，乃憲法所保障法官獨立審判之
    核心，法院行使此項裁量權，亦非得以任意或自由為之，仍
    應受一般法律原理原則之拘束，即仍須符合法律授權之目的
    、法律秩序之理念、國民法律感情及一般合法有效之慣例等
    規範，尤其應遵守比例原則及平等原則之意旨，否則即可能
    構成裁量濫用之違法，亦即如非有裁量逾越或裁量濫用之明
    顯違法情事，自不得擅加指摘其違法或不當，即使上級法院
    對下級法院裁量權之審查，亦應同此標準，此不僅在保障法
    官不受任何制度外之不當干涉，更保障法官不受制度內的異
    質干涉，此方符憲法第80條所宣示獨立審判之真義。經查：
    (一)被告前雖於民國80、82年間，因違反動產擔保交易法、槍
    砲彈藥刀械管制條例、麻醉藥品管理條例等案件，分經法院
    判處拘役或有期徒刑，惟被告於84年5 月24日執行完畢出監
    後迄今，除本件過失犯罪外，並無另涉其他刑事案件，此有
    刑案資料查註紀錄表、臺灣高等法院被告前案紀錄表附卷可
    稽（見偵卷第5 至8 頁、本院卷第11至13頁）。本於刑罰之
    目的在教育、矯正受刑人，而被告於前案執行完畢後，已逾
    8 年未犯罪，被告亦非故意犯本罪，堪認被告前所受之刑罰
    處罰，已達教化之目的，於本案中自不能憑被告10年前之犯
    行，據以加重被告之刑度。且被告王國璋與另一被告王世媛
    之犯罪情節均相同，犯後二人均否認犯行，亦均未與被害人
    成立和解，則原審科處被告王國璋、王世媛二人相同之刑度
    ，並無不當。(二)所謂因犯罪而得利，應審酌其所得財物之情
    形據以量刑，係指被告故意犯罪而得利之情形。本件被告雖
    因本件失火案受保險公司理賠新台幣（以下同）6 千6 百元
    ，此業據王世媛供陳在卷（見他字卷第54頁），惟保險公司
    係依其與被害人間所簽訂之契約給付保險金，並非因被告之
    犯罪行為給付。且被告係因過失而犯本罪，其主觀上並無圖
    得保險金而故意犯下本案之意圖，從而自難因被告事後得到
    保險金，而認其有因犯罪而得利，應加重其刑。(三)原審既已
    參酌刑法第57條規定，審酌犯罪所生之危險或損害，及其犯
    後之態度等情形予以量刑，復無上訴書所指應加重其刑之情
    狀，是原審量刑已屬妥適，自不得僅因上訴意旨所稱量刑過
    重即認原審刑罰裁量權之行使有何違法不當之處。綜上所述
    ，上訴意旨以原審量刑過重，請求更為適當之判決，為無理
    由，應予駁回。
三、據上論斷，應依刑事訴訟法第368 條、第373 條，判決如主
    文。
本案經檢察官林應華到庭執行職務。
中    華    民    國    95    年    2     月    22    日
                  刑事第八庭    審判長法  官  李炫德
                                      法  官  洪慶鐘
                                      法  官  李淑惠
以上正本證明與原本無異。
不得上訴。
中    華    民    國    95    年    2     月    22    日
                                      書記官   盧雅婷
附錄本件判決論罪科刑法條：
中華民國刑法第173條
放火燒燬現供人使用之住宅或現有人所在之建築物、礦坑、火車
、電車或其他供水、陸、空公眾運輸之舟、車、航空機者，處無
期徒刑或七年以上有期徒刑。
失火燒燬前項之物者，處一年以下有期徒刑、拘役或五百元以下
罰金。
第一項之未遂犯罰之。
預備犯第一項之罪者，處一年以下有期徒刑、拘役或三百元以下
罰金。
附件：
臺灣屏東地方法院刑事判決               94年度訴字第478號
公  訴  人  臺灣屏東地方法院檢察署檢察官
被      告  王世媛
            甲○○
上列被告因公共危險案件，經檢察官提起公訴（93年度偵字第
4992號）本院判決如下：
    主  文
王世媛失火燒燬現供人使用之住宅，處拘役肆拾日，如易科罰金
，以佰元折算壹日。
甲○○失火燒燬現供人使用之住宅，處拘役肆拾日，如易科罰金
，以佰元折算壹日。
    犯  罪  事  實
一、王世媛與甲○○係夫妻關係，於民國92年8 月18日下午2 時
    許，投宿位於屏東縣恆春鎮○○里○○路石牛巷1 之1 號「
    石牛溪農場」內編號4 Ａ之小木屋，於同日下午3 時許外出
    遊玩，嗣於同日晚上8 時許返回該小木屋休息時，即使用該
    小木屋內由前開農場所提供、內有電湯匙型式之電熱管的電
    熱水壺燒煮熱水，至同日晚上9 時許，本應注意電熱水壺之
    使用狀況，及離去之際，應檢查電熱水壺之電源插頭是否拔
    除，以免因電熱管不斷增溫，引燃釀成火災，且依當時情形
    ，亦無不能注意之情事，竟疏未注意將電熱水壺之電源插頭
    拔除，即行外出逛街，迄至翌日（同年月19日）凌晨0 時許
    起火燃燒，延燒至2 旁之小木屋，並致編號4 Ａ、4 Ｂ之小
    木屋全被燒燬。嗣該2 人逛街後，返回農場方發現失火，遂
    報警派消防車前往灌救，火勢始遭撲滅。
二、案經屏東縣警察局恆春分局報告臺灣屏東地方法院檢察署檢
    察官偵查起訴。
    理  由
一、訊據被告王世媛、甲○○固坦承渠等於前揭時間投宿於上開
    「石牛溪農場」4 Ａ小木屋，及於前揭時、地發生火災之事
    實，惟均矢口否認失火犯行，均辯稱：渠等並未使用屋內之
    電熱水壺云云，經查：
（一）本件火災發生之原因，經屏東縣消防局勘查現場後，調查
      結果認為：起火戶研判：由現場小木屋受燒後所呈之狀
      態顯示，編號4 Ａ、4 Ｂ之小木屋已全被燒燬，而2 側小
      木屋燒損情形就顯比4 Ａ、4 Ｂ的小木屋輕微，再比較編
      號4 Ａ、4 Ｂ小木屋木質分隔牆受燒後所呈之狀態，可發
      現左（西）側4 Ａ小木屋之碳化情形顯比右（東）側4Ｂ
      小木屋嚴重，顯示火流方向是由左（西）側延燒而來，研
      判編號4 Ａ之小木屋即為起火戶。起火處研判：勘查起
      火戶受燒後所呈之狀態，可發現西側面的木質牆已被燒失
      ，而東側的木質牆係愈往前（南）側其被燒失、燒細、碳
      化情形就愈嚴重，再檢視起火戶內部的燒損情形，可發現
      彈簧床墊的鋼絲變形情形是愈往前側愈嚴重，附近殘留的
      木質碳化物也可發現前側部位已呈灰燼狀，而後側則有塊
      狀之殘留，且其鐵皮屋頂的油漆被燒失、剝落情形亦是以
      前側部位最嚴重，故研判起火戶（編號4 Ａ之小木屋）房
      間內的前（南）側部位即為起火處。起火原因研判：火
      災現場位於「石牛溪農場」內，該農場設有門禁管制，農
      場內各客房並無遭人侵入、破壞或物品失竊之情形，農場
      與房客間亦未傳有糾紛情事，似可排除上述因素而縱火之
      可能；勘查起火處附近之燃燒情形，並未發現有任何危險
      物品、化工原料或其容器置放其內，現場也未發現菸灰缸
      或菸蒂之殘留，故似無類似物引（自）燃或亂丟未熄菸蒂
      所肇之可能；又清理起火處部位，尋獲1 具已嚴重變色的
      電熱壺，其上插頭已遭熔損，壺內電熱管（電湯匙）也因
      高溫而破損，且該房間的電源開關是處在跳脫位置，以手
      觸摸開關掣，也呈鬆脫狀態，其電源花線及熔珠經採樣送
      消防署鑑定，皆為導體受熱熔解所造成之熱熔痕，故研判
      不排除是電熱壺的不當使用，使壺內的水燒乾後，通電中
      的電熱管（電湯匙）仍持續加溫，終致壺體的高溫引燃附
      近的可燃物，造成火災的可能性，有屏東縣消防局火災原
      因調查報告書、內政部消防署火災證物鑑定報告書、現場
      照片24幀等附卷可參。另被告王世媛、甲○○亦供承係自
      渠等所居住之編號4 Ａ之小木屋起火，與證人即任職於「
      石牛溪農場」之乙○○證述情節相符。關於起火原因之研
      判，並經證人即製作本件火災原因調查報告書之邱順安證
      稱：伊從現場找到電熱式的熱水壺，內有電湯匙，該水壺
      不能自動斷電，除非拔掉插頭，否則該水壺會一直加熱，
      依照片所示電湯匙之表層已破損，水應該是一直沸騰蒸發
      掉，到水量不足時，電湯匙露出水面持續加溫，又因電湯
      匙插頭的銅棒熔點低於電湯匙鐵的部分，故銅棒的部分先
      熔化，再加上小木屋內的茶几係木頭製，所以就會先起火
      ；另熱熔痕係在水壺上的電線（負載側）找到，係因受熱
      而熔解，並非電線走火或短路所造成；且放電熱水壺的地
      方碳化最嚴重，經排除其他原因後，確認係因該電熱水壺
      之不當使用而起火等語綦詳。綜上各情，堪認本件火災起
      火原因應係編號4 Ａ之小木屋前側之電熱水壺不當使用，
      使壺內的水不斷沸騰蒸發，至水量不足，電熱管（電湯匙
      ）仍持續加溫終致壺體的高溫引燃附近之可燃物，致釀火
      災，並使編號4 Ａ、4 Ｂ之小木屋全被燒燬。
（二）被告王世媛、甲○○雖以前詞置辯，惟被告王世媛、甲○
      ○均供稱；渠等於當日晚上8 時許回來，並未發現行李或
      門被打開，晚上9 點再外出逛街等語，被告王世媛並供稱
      渠等出門時有鎖門，當日是公司同事一起出遊，彼此間沒
      有仇恨等語；證人即被告之友人嚴嘉惠亦證稱：伊與被告
      2 人出去時都有鎖門，該「石牛溪農場」位置有點偏僻，
      不可能有外來遊客逛到該地，如果沒有特別注意也不知道
      有該農場，案發當日伊係整個團體一同投宿，僅1 、2 個
      房間住戶不屬於其團體，伊當日進出時並未注意有其他陌
      生人，都是其團體成員，沒有看到閒雜人等語甚詳；證人
      乙○○則證稱：客人投宿以後，就會給予鑰匙，除非客人
      退房否則渠等不會進入房間；又編號4 Ａ之小木屋內的電
      熱水壺插頭平常係放在插座附近，在客人要使用時才會插
      上，且客人投宿前打掃的員工會擦拭水壺，一定會注意有
      無拔除插頭，且該農場係投保公共意外險，僅理賠客人的
      財物損失，該農場無法因本件火災獲得理賠等語明確，是
      衡諸被告2 人外出前已閉鎖房門，當日投宿於該農場者又
      多係被告2 人之同事，彼此間並無仇恨，又該農場對小木
      屋持有備份鑰匙乃管理所必要，而保有備份鑰匙亦為所有
      飯店業者之常規，該農場亦未因火災之發生受有利益，當
      均無故意侵入前開編號4 Ａ之小木屋而使用前開電熱水壺
      以縱火之可能，此外，該農場地處偏僻，亦未見有外人侵
      入、破壞或財物失竊等情事，應足認定前開編號4 Ａ之小
      木屋係專由被告2 人使用，復參以證人邱順安就前開電熱
      水壺有無可能是中午12時燒到晚上12時才起火之問題答稱
      ：應該不可能等語，堪認前開電熱水壺係由被告2 人於火
      災當日晚上8 時至9 時許使用後，未拔除電源插頭即外出
      離去，致釀火災，被告所辯，顯係事後卸責之詞，委無足
      採。
（三）綜上所述，前開編號4 Ａ之小木屋內之電熱水壺係由被告
      2 人使用後未拔除電源插頭，使壺內的水不斷沸騰蒸發，
      至水量不足，電熱管仍持續加溫終致壺體的高溫引燃附近
      之可燃物，釀成本件火災，至堪認定。又被告王世媛、甲
      ○○共同使用前開編號4 Ａ之小木屋，則不論其中係何人
      實際將小木屋內之電器電源打開或將插頭插上，均應認係
      為被告2 人之共同利益而使用，即均屬被告2 人共同使用
      之下，被告2 人對電器之使用狀況均應負有注意義務，是
      被告王世媛、甲○○使用電熱水壺，原應注意其使用狀況
      ，且離去之際，應檢查電熱水壺之電源插頭是否拔除，以
      免因電熱管不斷增溫致釀火災，且依當時情形，亦無不能
      注意之情事，竟疏未注意拔除電源插頭，終致溫度過高，
      引燃釀成火勢，而造成本件火災之發生，其應負過失責任
      。且被告2 人之過失行為與本件火災之發生具有相當因果
      關係。本件事證明確，被告王世媛、甲○○之犯行均堪以
      認定。
二、核被告王世媛、甲○○所為，係犯刑法第173 條第2 項之失
    火燒燬現供人使用之住宅罪。爰審酌被告2 人之過失程度，
    對公共安全所生之危害，及對被害人造成之損害，且犯後迄
    未與被害人達成和解，未見具體悔意之態度等一切情狀，量
    處如主文所示之刑，並諭知易科罰金之折算標準。
據上論斷，應依刑事訴訟法第299 條第1 項前段，刑法第173 條
第2 項、第41條第1 項前段，罰金罰鍰提高標準條例第1 條前段
、第2條，判決如主文。
本案經檢察官葉容芳到庭執行職務。
中    華    民    國    94    年    11    月    3     日
                  刑事第五庭  審 判 長 法  官  石家禎
                                       法  官  楊文廣
                                       法  官  李宜娟
以上正本證明與原本無異。
如不服本判決應於收受本判決送達後10日內向本院提出上訴書狀
，其未敘述上訴理由者，並得於提起上訴後10日內向本院補提理
由書狀（均須按他造當事人之人數附繕本）「切勿逕送上級法院
」
中    華    民    國    94    年    11    月    7     日
                                       書記官  林香如
附錄本案論罪科刑法條全文
刑法第173條第2項：
失火燒燬前項之物者，處1 年以下有期徒刑、拘役或5 百元以下
罰金。


司法院資訊處製作；財團法人民間司法改革基金會備份。
